【裁判字號】    89,交上易,2738
【裁判日期】    891027
【裁判案由】    過失傷害等
【裁判全文】
臺灣高等法院臺中分院刑事判決                八十九年度交上易字第二七三八號
    上 訴 人即
    自  訴  人  甲○○
    被      告  乙○○
右上訴人因被告過失傷害等案件，不服臺灣南投地方法院八十九年度自字第六一號，
中華民國八十九年十月二十七日第一審判決，提起上訴，本院判決如左：
    主  文
上訴駁回。
    理  由
一、本案經本院審理結果，認第一審判決認事用法並無不當，應予維持，並引用第一
    審判決書記載之理由（如附件）。
二、上訴人即自訴人甲○○在本院未提出其他具體之證據，而就原審對於事實之認定
    及法律之適用任意爭執，其上訴無理由，應予駁回，並不經言詞辯論為之。
三、據上論斷，應依刑事訴訟法第三百七十二條、第三百七十三條、第三百六十八條
    ，判決如主文。
中      華      民      國    九十      年      四      月      六      日
                                臺灣高等法院臺中分院刑事第十庭
                                      審判長法  官  林  照  明
                                            法  官  李  寶  堂
                                            法  官  蕭  廣  政
右正本證明與原本無異。
不得上訴。
                                            書記官  黃  禎  祥
中      華      民      國      九十     年       四      月     九     日
                                                                        Ｉ
附件：
臺灣南投地方法院刑事判決                            八十九年度自字第六一號
    自  訴  人  甲○○  住南投縣南投市○○路六十巷十九號
    自訴代理人  桑銘忠律師
    被      告  乙○○  男  四十九歲（民國○○年○月○日生）
                        住南投縣南投市○○路七號
                        身分證統一編號：Ｚ000000000號
右列被告因業務過失傷害等案件，經自訴人提起自訴，本院判決如左：
    主  文
本件自訴不受理。
      理    由
一、自訴意旨詳如自訴狀所載（如附件）。
二、按告訴或請求乃論之罪，已不得為告訴或請求者，不得再行自訴；又同一案件經
    檢察官依第二百二十八條規定開始偵查者，不得再行自訴，但告訴乃論罪，經犯
    罪之直接被害人提起自訴者，不在此限；又不得提起自訴而提起者，應諭知不受
    理之判決，刑事訴訟法第三百二十二條、第三百二十三條第一項、第三百三十四
    條分別定有明文。
三、經查，本件自訴人以被告乙○○係其雇主，竟疏未防止機械引起之危害，並設置
    必要之安全衛生設施、及未對勞工施以安全衛生教育訓練，而導致其受有右手腕
    截肢之重傷害，因認被告所為涉有刑法之業務過失致重傷罪及違反勞工安全衛生
    法等罪嫌云云；然查，自訴人自訴被告所犯刑法第二百八十四條之業務過失致重
    傷害罪，依同法第二百八十七條之規定，須告訴乃論，而依刑事訴訟法第二百三
    十七條第一項之規定，告訴乃論之罪，其告訴應自得為告訴之人知悉犯人之時起
    ，於六個月內為之，而本件事故係發生於民國八十八年一月二十日下午五時許，
    業據自訴人到庭指述甚詳，且有診斷證明書一紙附卷可憑，且自訴人當時係受雇
    於被告乙○○，亦為其所明知，從而自訴人縱認被告有前開疏未設置安全衛生設
    備等過失，而導致其受傷一情，亦應於斯時起，即已知悉犯人為何人，而竟遲至
    八十九年九月二十日始向臺灣南投地方法院檢察署具狀提起告訴，此有該署八十
    九年度他字第七九五號卷附刑事告訴狀其上之收文戳一枚可按，核其告訴應已逾
    越法定之六個月期間，要無疑義；而非如自訴人所稱係於八十九年九月間請教律
    師後，始知乙○○為被告，才確認其為犯罪之人云云（見上開告訴狀），否則法
    定期間之進行繫之於當事人意念之間，而得隨時隨意加以主張，即非法律就不變
    期間規定之本旨，從而本件自訴人既於偵查中提起告訴時，已逾越告訴期間，而
    屬不得告訴，則其亦不得再行向本院提起刑法上業務過失致重傷罪之自訴甚明。
三、次按，自訴人甲○○雖屬本件被告犯罪之直接被害人，然其既不得提起業務過失
    致重傷罪部分之自訴，已如前述，則本案即無刑事訴訟法第三百二十三條第一項
    但書情形之適用，應依同條第一項前段，認同一案件經檢察官依第二百二十八條
    規定開始偵查者，即不得再行自訴；而本件之同一案件業經自訴人於八十九年九
    月二十日向臺灣南投地方法院檢察署提起告訴，並經該署檢察官以八十九年度他
    字第七九五號案件開始偵查，有上開偵查卷附卷可憑，則揆諸首揭說明，自訴人
    於檢察官偵查中，即不得再行提起本件自訴，爰不經言詞辯論，逕為不受理判決
    之諭知。
四、本件自訴既不合法，已如前述，則臺灣南投地方法院檢察署八十九年度他字第七
    九五號案件，即屬無從併案審理，應退由該署檢察官另行偵辦，附此敘明。
據上論斷，應依刑事訴訟法第三百二十二條、第三百二十三條第一項、第三百三十四
條、第三百四十三條、第三百零七條，判決如主文。
中     華     民      國     八十九     年     十     月     二十七     日
                                      臺灣南投地方法院刑事庭
                                          法  官  吳佳薇
右正本證明與原本無異。
如不服本判決，應於判決送達後十日內向本院提出上訴狀( 應附繕本 )。「切勿逕送
上級法院」。
                                          書記官  鄭智文
中      華      民      國      八十九    年      十    月    二十七    日
「告訴人或被害人對於判決如有不服具備理由請求檢察官上訴者，其上訴期間之計算
係以檢察官收受判決正本之日期為準」


司法院資訊處製作；財團法人民間司法改革基金會備份。
